臺灣臺中地方法院刑事判決　　　　　　　　　　　　九十年度中簡上字第二七號
　　上訴人即被告　丙○○
右上訴人因違反就業服務法案件，不服臺灣臺中地方法院臺中簡易庭九十年度中簡字
第一一八四號中華民國九十年七月六日第一審簡易判決（聲請案號：台灣台中地方法
院檢察署八十九年度偵字第八三○二號），提起上訴，本院判決如左：
    主  文
原判決撤銷。
丙○○無罪。
    理  由
一、本件公訴人向原審法院聲請簡易判決處刑意旨略以：上訴人即被告丙○○明知未
    經主管機關許可，不得聘僱他人所申請聘僱之外國人在中華民國境內工作，竟自
    民國八十八年十二月四日起至八十九年一月二十日止，以每月新台幣（下同）二
    萬元之工資，僱用他人申請聘僱用之菲律賓籍ＡＳＵＧＵＴＩＥＲＲＥＺ  ＪＥ
    ＳＳＩＥＰ之逃逸外國勞工，至台中市○村路九七巷四二號其住處，從事看護其
    夫梁慶輝之工作。嗣於八十九年一月二十三日下午五時許，為警在台中市第一廣
    場前查獲該外勞，因認被告丙○○犯違反就業服務法第五十三條第一款規定，其
    僱用之外國人為一人，應依同法第五十八條第一項前段論處等語。
二、按犯罪事實應依證據認定之，無證據不得推定其犯罪事實。又不能證明被告犯罪
    者，應諭知無罪之判決，刑事訴訟法第一百五十四條、第三百零一條第一項分別
    定有明文。又認定不利於被告之事實，須依積極證據，苟積極證據不足為不利於
    被告事實之認定時，即應為有利於被告之認定，更不必有何有利之證據，最高法
    院著有三十年度上字第八一六號判例可資參照。
三、按公訴人認被告涉有上述犯行，係以：（一）右揭犯罪事實業據該菲律賓籍外勞
    於警訊中證述甚詳，而該外勞並未證述是甲○○（業經檢察官為不起訴處分）仲
    介。（二）甲○○亦否認有非法仲介該外勞予被告丙○○之情事。（三）被告丙
    ○○倘不知該外勞係逃逸外勞，為何需以高於一般以基本工資僱用外勞之行情之
    二萬元僱用該外勞？等三點，為其主要論據。訊之被告丙○○固坦承於右揭時、
    地，以每月二萬元之工資僱用該外勞之事實，惟堅決否認有非法僱用逃逸外勞之
    犯行，辯稱：其夫梁慶輝不幸中風，亟須看護，而本國看護費用太高，無力負擔
    ，伊經朋友介紹，委託專辦外勞仲介之大臺中國際有限公司代為引進合法外勞，
    約定仲介代價二萬元，因作業需一段時間，甲○○告知稱期間會有一名合法臨時
    外勞先供被告雇用，以便其夫有人照顧，嗣後甲○○即帶ＡＳＵＧＵＴＩＥＲＲ
    ＥＺ  ＪＥＳＳＩＥＰ前來其住處，聲稱其為有居留權之合法菲籍監護工，所以
    工資須高於一般外勞，每月二萬元，可先讓被告臨時雇用，長期的外勞則是每月
    一萬五千八百元云云，伊信以為真，全然不知該外勞是逃逸之外勞，才會以每月
    二萬元之工資雇用，其並無違反就業服務法之故意，詎八十九年一月二十三日竟
    經警告知為非法外勞，因此不再信任甲○○，才會於嗣後甲○○再以電話通知其
    所申請之外勞可以入境之時，表示不要辦了等語。
四、經查：
（一）該菲律賓籍外勞雖於警訊中證稱係被告僱用，惟警員之第六個問題係「你合法
      工作地點在何處？於何時逃逸離開原合法雇主？逃逸後迄今曾至何處工作？工
      廠名稱？負責人？工作時間？薪資多少？係由何人介紹前往？」，該外勞答：
      「我合法工作地點在南投縣埔里鎮○○路○段二○四巷十三弄十一號，我是於
      八十八年十二月一日逃逸，逃逸後就跑到臺中市○村路打工，工作時間八十八
      年十二月四日至八十九年一月二十日，薪水二萬元整」，亦即其僅回答至「工
      資多少？」之問題而已，就「係由何人介紹前往？」之問題，並未回答介紹者
      之姓名，或係「無人介紹」，而製作筆錄之警員並未發現，即逕行繼續下一問
      題，有其警訊筆錄在卷可稽。核諸常情，該逃逸外勞為菲律賓籍，與被告素不
      相識，若無人介紹，勢必不可能知悉被告有意聘請外勞一事，故該外勞於警訊
      中並未證述是何人仲介一節，顯係筆錄製作之疏漏，不能以此推論該外勞並非
      甲○○所仲介，或推論被告對於該外勞係由甲○○仲介之辯解為不可採。而該
      外勞業於八十九年六月一日遣送出境，分別有南投縣警察局仁愛分局九十年十
      一月二十六日（九十）投仁警秩字第九○○三號函、內政部警政署外國人收容
      所九十年十二月三日（九十）警署外所字第○一六七號函在卷可稽，現已無從
      補充訊問。
（二）證人甲○○雖證稱：被告之女乙○○於八十八年十一月間與其受僱之大臺中國
      際有限公司簽約，委託其引進合法外勞，約二個月至二個半月可以來臺，被告
      要求其介紹一個臨時外勞給她，伊表示該公司不幫忙找臨時外勞云云（本院九
      十年十一月二十二日訊問筆錄），惟其於本院受命法官九十年十月四日訊問時
      係證稱：「我是有向被告說，有雇主死亡，可以轉換雇主，在二個禮拜就會有
      壹個外勞。」（見該日訊問筆錄），前後顯有重大矛盾。而甲○○於偵查中原
      所提出之書狀係稱：「非法外勞其實是她自己在市立安養中心復健經外勞介紹
      其朋友」等語（偵卷第二六頁），若該逃逸外勞係被告自行覓得，甲○○不知
      情，則甲○○為何能明確得知該非法外勞係市立安養中心之外勞所介紹？經本
      院受命法官質問之，甲○○始答稱其認識安養中心一位菲籍外勞ＬＩＳＡ，其
      有告知被告可以自行去問ＬＩＳＡ，而ＬＩＳＡ亦已返國等語（九十年十一月
      二十二日訊問筆錄），參諸甲○○在偵查中原被列為共同被告，其利害復與被
      告丙○○相反，非無可能為避免自身遭到刑事追訴而作不實證言，難以期待其
      為真實完全之供述。是甲○○上開證言，自不足以作為被告有罪之證據。
（三）被告丙○○係以每月二萬元之薪資僱用該外勞，此業經該外勞於警訊中證述明
      確，已如上述。以常情而言，外勞之一般薪資約相當於我國之基本工資，即每
      月一萬五千八百元左右。被告丙○○苟係明知該外勞係逃逸外勞，應可予取予
      求，給付極低廉之工資，該外勞為求安身之處，諒應接受，不敢異議。然而被
      告卻給付較一般每月高出四千二百元之工資，故被告辯稱其不知該外勞為逃逸
      外勞一節，符合常情，堪以採信。
      故公訴人以此作為對被告不利之論據，尚屬牽強，
四、此外復查無其他積極證據足證被告有何被訴之□□犯行，揆諸前揭法條及判例意
    旨，即應為有利於被告之認定，依法應為無罪之判決。
據上論斷，應依刑事訴訟法第三百零一條第一項，判決如主文。
四、據上論斷，應依刑事訴訟法第四百五十五條之一第三項、第三百六十九條第一項
    前段、第三百七十三條、第三百六十四條、第二百九十九條第一項前段、第三百
    十條之一第二項、
    ，判決如主文。
本案經檢察官      到庭執行職務。
中      華      民      國    九十一    年      一      月      八      日
                                  審判長法  官
                                        法  官
                                        法  官   林念祖
右正本證明與原本無異。
本件不得上訴。
                                        書記官
中      華 民      國    九十一    年      一      月      八      日
